臺灣高等法院刑事裁定
110年度抗字第1846號
抗  告  人
即  受刑人  張家茂


                    現於法務部○○○○○○○○○○○執                      行中
上列抗告人因聲請定其應執行刑案件，不服臺灣新北地方法院中
華民國110年10月19日裁定（110年度聲字第2513號），提起抗告
，本院裁定如下：
    主  文
抗告駁回。                                              
    理  由
一、原裁定意旨略以：本件抗告人即受刑人張家茂所犯如其裁定
    附表（下稱附表）所示之罪，先後經法院判處如附表所示之
    刑確定，且均為得易科罰金之罪，有本院被告前案紀錄表及
    如附表所示案件之判決書在卷可稽，茲檢察官聲請定其應執
    行之刑，審核認聲請為正當，再綜合考量抗告人所犯各罪之
    犯罪類型、所侵害之法益、所橫跨之時間、各犯罪重複責難
    性之程度、前裁判定應執行刑之比例等，爰依法定其應執行
    之刑有期徒刑1年2月，並諭知如易科罰金之折算標準為新臺
    幣1千元折算1日等語。
二、抗告意旨略以：抗告人於民國110年3月間已入所執行觀察勒
    戒之戒毒程序，且施用毒品者應視為病患，故法院於定應執
    行刑時應衡量此等情狀，否則即有違比例厡則及平等原則。
    又部分法院對於施用毒品、販賣毒品或竊盜案件之定刑，給
    予之折扣甚高，且依某學者見解，數罪併罰應依累進遞減原
    則，酌減3分之1以上。是原裁定對附表所示罪刑定應執行刑
    有期徒刑1年2月，遠高於同類型犯罪者，實屬過苛，考量抗
    告人之人格特性、犯罪目的、動機、手段、犯後態度、犯罪
    所生危害及當時所處之環境，應撤銷原裁定，給予抗告人最
    有利之裁定云云。
三、經查：
㈠、有期徒刑數罪併罰之定應執行之刑，係出於刑罰經濟（包括
    刑罰之邊際效應遞減）、責罰相當及恤刑之考量，為一種特
    別的量刑過程，相較於刑法第57條所定科刑時應審酌之事項
    係對一般犯罪行為之裁量，定應執行刑之宣告，乃對犯罪行
    為人本身及所犯各罪之總檢視，除應考量行為人所犯數罪反
    應出之人格特性，並應權衡審酌行為人之責任與整體刑法目
    的及相關刑事政策，在量刑權之法律拘束性原則下，依刑法
    第51條第5款之規定，採限制加重原則，以宣告各刑中之最
    長期為下限，各刑合併之刑期為上限，但最長不得逾30年，
    資為量刑自由裁量權之外部界限，並應受法秩序理念規範之
    比例原則、平等原則、責罰相當原則、重複評價禁止原則等
    自由裁量權之內部抽象價值要求界限之支配，使以輕重得宜
    ，罰當其責，俾符合法律授與裁量權之目的，以區別數罪併
    罰與單純數罪之不同，兼顧刑罰衡平原則。個案之裁量判斷
    ，除非有喪失權衡意義或其裁量行使顯然有違比例、平等諸
    原則之裁量權濫用之情形，否則就其他被告或受刑人之案件
    縱屬犯罪類型雷同，仍不得將不同案件裁量之行使比附援引
    為本案之量刑輕重比較，以視為判斷法官本於依法獨立審判
    之授權所為之量情裁奪有否裁量濫用之情事。此與所謂相同
    事務應為相同處理，始符合比例原則與平等原則之概念，迥
    然有別。
㈡、附表各編號所示各罪之宣告刑，分別如附表各編號所示，其
    中附表編號1至3所示之刑曾經確定裁定定應執行刑為有期徒
    刑1年，是原裁定基於其審酌之前述各項因子，於附表各罪
    刑中之最長期（即附表編號1或2之有期徒刑6月）以上，附
    表編號4所示之宣告刑有期徒刑3月與上開1年有期徒刑之加
    總即有期徒刑1年3月以下，定其刑期為有期徒刑1年2月，除
    有尊重先前附表編號1至3所示之刑所定之執行刑（已有給予
    折扣）外，並有再給予折扣（恤刑），復考量先前該部分宣
    告刑所定執行刑之內部性界限，抗告人各罪侵害之法益固不
    具有不可回復性及不可替代性，惟附表編號4所示之幫助詐
    欺取財罪，與附表編號1、2所示之施用毒品罪、編號3所示
    之竊盜罪，犯罪類型有異、侵害法益不同，其各類犯罪之次
    數及時間接近或間隔程度等情狀，兼衡以抗告人同及不同類
    型犯罪所顯示之其人人格特質暨整體應受非難及矯治之程度
    ，認原審所定之應執行刑，尚符合法規範之目的，應屬原審
    定刑裁量權之適法行使，並未違背刑罰經濟與公平、比例等
    原則。至於其他被告或受刑人他案定應執行刑之情形，因個
    案之犯罪情節、人格特質不同，所應具體審酌之事由亦不相
    同，自難援引類比。另抗告意旨所舉之所謂3分之1算式，係
    本於某學者所持之責任遞減係數，然該責任遞減之見解已被
    評為係將刑罰之邊際效用遞減，誤解為責任遞減（即犯罪越
    多越划算），顯非可採，併此說明。
四、綜上，本件抗告無理由，應予駁回。
據上論斷，依刑事訴訟法第412條，裁定如主文。
中　　華　　民　　國　　110 　年　　11　　月　　26　　日
                  刑事第二十庭  審判長法  官  王復生
                                      法  官　張紹省
                                      法  官  蕭世昌
以上正本證明與原本無異。
不得再抗告。
                                      書記官　張玉如
中　　華　　民　　國　　110 　年　　11　　月　　26　　日